臺灣高等法院臺中分院刑事判決
110年度交上易字第372號
上  訴  人  
即  被  告  謝東源


上列上訴人因過失傷害案件，不服臺灣苗栗地方法院109年度交
易字第129號中華民國110年2月2日第一審判決（起訴案號：臺灣
苗栗地方檢察署109年度調偵續字第2號、109年度調偵字第98號
），提起上訴，本院判決如下：
    主  文
上訴駁回。
    事  實
一、謝東源於民國108 年4 月5 日下午3 時10分許，騎乘車牌號
  &0000; 碼000-000 號普通重型機車搭載宋雪莉，沿苗栗縣苗
    栗市建功街由東往西方向行駛於建功地下道快車道旁平面直
    行及左轉車道，行至苗栗縣苗栗市建功街與中山路交岔路口
    時，應注意汽車（包括機車）行駛時，駕駛人應注意兩車並
    行之間隔，而依當時天候晴、日間自然光線、柏油路面乾燥
    無缺陷、無障礙物、視距良好、行車管制號誌動作正常等狀
    況，並無不能注意之情事，適其機車左側後方有陳妤杰騎乘
    車牌號碼000-0000號普通重型機車行駛而至，欲在上開交岔
    路口直行，詎謝東源未注意與陳妤杰所騎乘機車並行之間隔
    ，即向左偏行欲左轉進入中山路，而陳妤杰亦疏未注意車前
    狀況並隨時採取必要之安全措施，即直行向前，兩車終於發
    生碰撞，陳妤杰因而人車倒地，並受有右側鎖骨骨折之傷害
    ；宋雪莉亦因而受有左側大腿外側挫傷併紅腫瘀血之傷害。
    謝東源、陳妤杰於事故發生後即停留在現場，並於未經有偵
    查犯罪職權之機關或公務員發覺前，主動向據報到場或到院
    處理之苗栗縣警察局苗栗分局警備隊警員表明其為肇事者及
    肇事經過，自首而接受本案裁判。
二、案經陳妤杰訴由苗栗縣警察局苗栗分局報告臺灣苗栗地方檢
    察署檢察官偵查起訴。
    理  由
壹、證據能力方面
　　被告以外之人於審判外之陳述，雖不符刑事訴訟法第159條
    之1至第159條之4之規定，而經當事人於審判程序同意作為
    證據，法院審酌該言詞陳述或書面陳述作成時之情況，認為
    適當者，亦得為證據；當事人、代理人或辯護人於法院調查
    證據時，知有同法第159條第1項不得為證據之情形，而未於
    言詞辯論終結前聲明異議者，視為有前項之同意，刑事訴訟
    法第159條之5定有明文，而該條規定之立法意旨，在於確認
    當事人對於傳聞證據有處分權，得放棄反對詰問權，同意或
    擬制同意傳聞證據可作為證據，屬於證據傳聞性之解除行為
    ，如法院認為適當，不論該傳聞證據是否具備刑事訴訟法第
    159條之1至第159條之4所定情形，均容許作為證據，不以未
    具備刑事訴訟法第159條之1至第159條之4所定情形為前提（
    最高法院104年度第3次刑事庭會議決議參照）。本判決認定
    事實所引用之供述證據（含文書證據），檢察官、被告謝東
    源於本院準備程序時，均不爭執其證據能力，亦未於言詞辯
    論終結前聲明異議，而本院審酌各該證據作成時之情況，並
    無違法不當或證明力明顯過低之瑕疵，認以之作為證據應屬
    適當，是依刑事訴訟法第159條之5規定，均有證據能力。
貳、實體方面
一、訊據被告謝東源固不否認有於上開時、地，與陳妤杰發生本
    件交通事故，致陳妤杰受有右側鎖骨骨折之傷害等情，惟矢
    口否認有何過失傷害犯行，辯稱：我認為我並無過失，我完
    全不同意覆議意見，其認定錯誤、矛盾，本案不適用覆議意
    見所認定之道路交通安全規則；案發時2 車並不是並行關係
    ，而是前後車關係，後車應與前車保持安全距離，沒有前車
    要注意後車的規定；我有遵守道路交通安全規則，反而是陳
    妤杰未遵守規定云云。經查：
  ㈠上開犯罪事實，業據告訴人陳妤杰於警詢、偵查中證述明確
    ，並有警員職務報告書、大千綜合醫院乙種診斷證明書、道
    路交通事故現場圖、道路交通事故調查表㈠、道路交通事故
    調查報告表㈡、苗栗縣警察局道路交通事故當事人登記聯單
    、苗栗縣警察局苗栗分局警備隊道路交通事故當事人登記聯
    單、宋雪莉病歷資料各1 份、惠和診所診斷證明書、苗栗分
    局警備隊道路交通事故肇事人自首情形紀錄表、證號查詢機
    車駕駛人、車號查詢機車車籍各2 份、路口監視器錄影畫面
    擷圖4張、現場照片16張、陳妤杰傷勢照片3 張在卷可稽（
    見偵4031卷第15、29、31至46、49、53至59頁，偵5732卷第
    9、41、51至57、61、63頁，調偵421卷第27至29、59頁）。
  ㈡被告謝東源對其於前開時地，騎乘車號000-000 號機車搭載
    宋雪莉，在上開交岔路口左轉行駛時，與同向騎乘車號000-
    0000號機車直行之陳妤杰發生碰撞，陳妤杰人車倒地，因而
    受有右側鎖骨骨折之傷害等情並不爭執（見偵4031卷第18至
    22、23至26、70頁，偵5732卷第19至20頁，調偵421 卷第37
    至38、39至40頁，原審卷第45至46、73至74、103至104頁）
　　。而原審就本件交通事故之路口監視器畫面勘驗結果略為：
    於顯示時間108 年4 月5 日下午3 時10分31秒許，畫面左方
    先後出現謝東源機車、陳妤杰機車，沿建功街由東往西行駛
    至案發路口，謝東源機車在陳妤杰機車右側前方約半個機車
    車身之位置，兩車間之距離逐漸接近；行駛至案發路口時，
    2 車已相距不超過1 輛機車之寬度；嗣於顯示時間108 年4 
    月5日下午3 時10分33秒許，謝東源機車欲左轉往中山路由
    南往北車道行駛時，謝東源機車左後方隨即與陳妤杰機車右
    前方發生碰撞，陳妤杰機車向右側人車倒地，並稍微向前滑
    行至上開交岔路口中央等情，有原審109 年12月15日勘驗筆
    錄、前揭路口監視器錄影畫面擷圖4 張在卷可參（見偵4031
    卷第37至38頁，原審卷第99至100 頁），另參以謝東源、陳
    妤杰之供述、證人宋雪莉之證述內容，可見被告謝東源與陳
    妤杰所騎乘機車於本件交通事故發生前，係沿建功街由東往
    西方向行駛，且以2 車車頭前後相距約半個機車車身之距離
    ，並列行駛於上開車道，俟2 車行至上開交岔路口前，陳妤
    杰機車即逐漸接近被告謝東源之機車，且2 車並行間隔已不
    超過1 輛機車之寬度，嗣因被告謝東源機車欲左轉往中山路
    方向而往左偏駛，致被告謝東源機車左後方與陳妤杰機車右
    前方發生碰撞，陳妤杰因而人車倒地。
  ㈢按汽車行駛時，駕駛人應注意兩車並行之間隔，道路交通安
    全規則第94條第3 項定有明文。經查，被告謝東源於案發時
    為年滿59歲之成年人，身心狀況健全，應係具有相當智識程
    度及社會經驗之人，並領有重型機車駕駛執照，有前揭證號
    查詢機車駕駛人資料1 份在卷可憑（見偵4031卷第53頁），
    則謝東源對於上開道路交通安全規則規定應有充分認識，自
    難諉為不知。又本件交通事故發生地點為苗栗縣苗栗市建功
    街與中山路交岔路口一節，有道路交通事故現場圖、道路交
    通事故調查表㈠、路口監視器錄影畫面擷圖等件附卷可憑，
    則被告謝東源騎乘機車行駛至上開路口時，自應注意兩車並
    行之間隔，而依卷附道路交通事故調查報告表㈠及現場採證
    照片等件所示，當時天候晴、日間自然光線、柏油路面乾燥
    無缺陷、無障礙物、視距良好、行車管制號誌動作正常等狀
    況，客觀上並無不能注意之情事，被告謝東源卻疏未注意與
    左側直行之陳妤杰機車並行之間隔，即向左偏行欲左轉往中
    山路方向行駛，致陳妤杰所騎乘之機車右前方與被告謝東源
    機車左後方發生碰撞，陳妤杰因而人車倒地，堪認被告謝東
    源就本件交通事故之發生應有過失。且本件經交通部公路總
    局新竹區監理所竹苗區車輛行車事故鑑定會鑑定意見認：「
    一、謝東源駕駛普通重型機車，行經號誌管制路口左轉駛入
    單行道，未充分注意左側直行駛入之車輛並讓其先行，為肇
    事主因。二、陳妤杰駕駛普通重型機車，行經號誌管制路口
    ，未充分注意車前狀況，為肇事次因。」復經交通部公路總
    局車輛行車事故鑑定覆議會覆議意見維持原鑑定意見，惟意
    見文字修改為「一、謝東源駕駛普通重型機車，行經號誌管
    制路口，往左偏行欲左轉時，未注意左側直行車輛並行之間
    隔，為肇事主因。二、陳妤杰駕駛普通重型機車，行經號誌
    管制路口，未注意車前狀況，適採取必要之安全措施，為肇
    事次因。」（見偵4031卷第83至86頁，調偵421 卷第17至18
    頁），所持理由雖未盡相同，然結論並無二致，同可參佐。
    益見被告謝東源對於本件交通事故之發生確有過失；且其過
    失與陳妤杰所受之傷害間，亦有相當因果關係。
  ㈣被告謝東源辯稱：其與陳妤杰之機車係前後車關係，並不是
    並行云云。惟所謂「並行」，非必比肩而行才稱之。而稽諸
    前揭路口監視器錄影畫面，可知被告與陳妤杰騎乘之機車均
    沿建功街由東往西方向行駛，雖係先後行至上開交岔路口，
    並非自始即維持2 車完全並行行駛，惟2 車車頭前後相距本
    僅約有半個機車車身之距離，已處於並列行駛之狀態（僅謝
    東源機車之相對位置在前），陳妤杰復未注意車前狀況，行
    進間已逐漸接近被告謝東源之機車，直至2 車即將行駛進入
    上開交岔路口時，已相距甚為接近，且呈現並行之狀態。另
    由被告謝東源機車甫向左轉時即與陳妤杰之機車發生碰撞，
    陳妤杰機車復有撞及坐在被告謝東源機車後座之宋雪莉，可
    見陳妤杰機車在碰撞前已與被告謝東源機車並行無誤。則被
    告謝東源自應注意與左側直行之陳妤杰機車並行之間隔，其
    疏未注意，終於發生交通事故，自有過失。被告謝東源之上
    開辯解並不足採。
  ㈤綜上所述，被告謝東源對於本件交通事故之發生確有過失，
    其所辯無非卸飾之詞，不足採信，事證明確，其犯行洵堪認
    定。
二、論罪科刑
  ㈠被告於行為後，刑法第284條業於108年5月29日修正公布，
    並自同年月31日起施行，修正前刑法第284條第1項前段關於
    過失傷害罪之法定刑為「6月以下有期徒刑、拘役或500元以
    下罰金」，修正後刑法第284條前段關於過失傷害罪之法定
    刑則為「1年以下有期徒刑、拘役或10萬元以下罰金」，修
    正後之規定顯重於修正前之規定，經比較新舊法結果，以修
　　正前刑法第284條第1項前段規定有利於被告，依刑法第2條
    第1項規定，應依修正前刑法第284條第1項前段規定論處。
  ㈡核被告謝東源所為，係犯修正前刑法第284 條第1 項前段之
    過失傷害罪。被告於本件交通事故發生後，於未經有偵查犯
    罪職權之機關或公務員發覺前，即停留在現場，並主動向據
    報到場或到院處理之苗栗縣警察局苗栗分局警備隊警員，當
    場承認其為肇事人等情，有苗栗縣警察局苗栗分局警備隊道
    路交通事故肇事人自首情形紀錄表存卷可查（見偵4031卷第
    49頁），堪認被告不逃避而接受裁判之行為，合於自首之要
    件，爰依刑法第62條前段之規定減輕其刑。
三、原審認被告謝東源罪證明確，適用修正前刑法第284 條第1 
    項前段、刑法第2 條第1 項前段、第62條前段、第41條第1 
    項前段、刑法施行法第1 條之1 第1 項、第2 項前段等規定
    ，以行為人之責任為基礎，審酌被告謝東源騎乘機車，疏未
    注意道路交通安全規則，即在上開交岔路口往左偏行欲左轉
    ，肇致本件交通事故發生，致陳妤杰受有前揭傷害結果，所
    為實有不該，惟念及被告謝東源犯後坦承客觀犯行之態度，
    並考量其因和解金額差距迄未與陳妤杰達成和解或賠償其損
    害；復參諸本件交通事故之肇事原因、被告謝東源之過失程
    度，兼衡被告謝東源於原審審理中自陳所受教育程度為大學
    畢業，目前從事診所院長工作，月薪約新臺幣（下同）10萬
    元，尚須扶養家中母親（見原審卷第104 至105 頁）等一切
    情狀，量處有期徒刑2月，並諭知如易科罰金以新臺幣1千元
    折算1日之標準。經核原判決認事用法並無違誤，量刑亦屬
    妥適，應予維持，被告上訴意旨猶執前詞否認犯罪，其上訴
    為無理由，應予駁回。
據上論結，應依刑事訴訟法第368條，判決如主文。
案經檢察官馮美珊提起公訴，檢察官陳佳琳到庭執行職務。
中　　華　　民　　國　　110 　年　　7 　　月　　28　　日
            刑事第一庭　審判長法　官　江  德  千
                              法  官　高  增  泓
                              法  官　簡  源  希
以上正本證明與原本無異。
不得上訴。
                              書記官　吳  麗  琴
　　　　　　　　　　　　　　　  
中　　華　　民　　國　　110 　年　　7 　　月　　28　　日
附錄本案論罪科刑法條全文：
修正前刑法第284條
因過失傷害人者，處6 月以下有期徒刑、拘役或5 百元以下罰金
，致重傷者，處1 年以下有期徒刑、拘役或5 百元以下罰金。
從事業務之人，因業務上之過失傷害人者，處1 年以下有期徒刑
、拘役或1 千元以下罰金，致重傷者，處3 年以下有期徒刑、拘
役或2 千元以下罰金。